臺灣板橋地方法院刑事判決　　　　　　　100年度訴字第129號
公　訴　人　臺灣板橋地方法院檢察署檢察官
被　　　告　蔡清華
上列被告因違反毒品危害防制條例案件，經檢察官提起公訴（99
年度毒偵字第9040號），本院行簡式審判程序，判決如下：
    主    文
蔡清華施用第一級毒品，累犯，處有期徒刑拾月，扣案含有第一
級毒品海洛因之香菸壹支沒收銷燬。
    犯罪事實
一、蔡清華前曾因(1)違反麻醉藥品管理條例等案件，經本院以85
    年度訴字第2003號分別判處有期徒刑 5年8月、8月，定應執
    行有期徒刑6年2月，嗣經臺灣高等法院以86年度上訴字第45
    號判決上訴駁回，並於民國86年10月30日確定；(2)另因恐嚇
    取財案件，經臺灣高等法院於81年12月18日以81年度上訴字
    第1415號判處有期徒刑10月確定，又因贓物案件，經臺灣高
    等法院以81年度上易字第6652號判處有期徒刑 8月，並於81
    年12月31日確定，再因違反麻醉藥品管理條例、槍砲彈藥刀
    械管制條例案件，經本院於82年 9月16日以81年度訴字第22
    68號分別判處有期徒刑6月、6月確定，復因違反麻醉藥品管
    理條例案件，經臺灣高等法院以82年度上訴字第4960號判處
    有期徒刑5年6月，嗣經最高法院於83年 3月23日以83年度臺
    上字第1604號判決上訴駁回確定；(3)另因違反麻醉藥品管理
    條例等案件，經本院於87年 3月23日以86年度訴字第3003號
    分別判處有期徒刑8月、7月確定；又前揭(2)、(3)所宣告之刑
    ，嗣經本院於97年12月29日以97年度聲字第4785號裁定除有
    期徒刑5年6月外，餘各減為有期徒刑5月、4月、3月、3月、
    4月、3月又15日，並就(2)、(3)所減得與不得減刑之刑，分別
    定應執行有期徒刑 6年5月、7月確定，上開(1)、(2)、(3)所定
    之應執行刑則接續執行，並於95年8月3日縮刑假釋出監併付
    保護管束，迨於96年10月10日保護管束期滿未經撤銷假釋，
    上揭徒刑視為執行完畢在案。
二、蔡清華前曾因施用第二級毒品案件，經本院以97年度毒聲字
    第1228號裁定送觀察、勒戒，並於97年 8月27日入所執行後
    ，因有繼續施用毒品之傾向，再經本院以97年度毒聲字第21
    24號裁定令入戒治處所施以強制戒治，嗣於98年7月6日停止
    戒治處分而執畢釋放出所，並經臺灣板橋地方法院檢察署檢
    察官於98年7月16日以98年度戒毒偵字第532號案件為不起訴
    處分確定，詎其不知悔改，於前開強制戒治執行完畢釋放後
    5 年內，猶基於施用第一級毒品海洛因暨第二級毒品甲基安
    非他命之犯意，於99年11月19日晚間11時許，在臺北縣泰山
    鄉（現改制為新北市泰山區○○○路○段196巷21弄4號2樓內
    ，將海洛因及甲基安非他命一同摻入香菸內，再以火點燃該
    香菸而吸食所生煙氣方式，同時施用海洛因及甲基安非他命
    1次。嗣經警於99年11月20日下午2時25分許，在上址查獲，
    並自蔡清華身上扣得含有海洛因之香菸1支，旋於同日下午4
    時10分許，經其同意由警採集其尿液（檢體編號：D0000000
    號）送驗，始悉上情。
三、案經臺北縣（現改制為新北市）政府警察局新莊分局移送臺
    灣板橋地方法院檢察署檢察官偵查起訴。
    理    由
一、本案被告蔡清華所犯係死刑、無期徒刑、最輕本刑為三年以
    上有期徒刑以外之罪，亦非高等法院管轄之第一審案件，而
    被告於本院行準備程序中，就被訴事實為有罪之陳述，經告
    知簡式審判程序之旨，並聽取公訴人及被告之意見後，本院
    合議庭依刑事訴訟法第 273條之1第1項規定，裁定由受命法
    官獨任進行簡式審判程序，合先敘明。
二、上揭犯罪事實，業據被告蔡清華於本院審訊時坦白承認，且
    其於99年11月20日下午 4時10分許，同意由警所採集之尿液
    檢體（編號：D0000000號），係由其親自排放採得及封緘捺
    印等事，業據被告供承無訛，而該尿液檢體經送鑑驗結果，
    確呈嗎啡（即海洛因之主要代謝物）及甲基安非他命之陽性
    反應，則有臺灣檢驗科技股份有限公司99年12月8日編號UL/
    2010/B0000000 號濫用藥物檢驗報告、臺北縣政府警察局新
    莊分局偵辦毒品危害防制條例案被移送人姓名代碼對照表等
    件附卷足憑，再毒品施用後於施用者尿液中可檢出之最大時
    限，受施用劑量及頻率、施用方式、飲水量多寡、個人體質
    及其代謝情況、檢測方法靈敏度等因素影響，因個案而異，
    海洛因一般可檢出之最大時限，依文獻記載約為施用後2至4
    日，甲基安非他命為1至5日，而海洛因服用後24小時內經由
    尿液排出量可達施用劑量之80％，甲基安非他命服用後24小
    時內則約有施用劑量之70％排泄於尿液中，此有行政院衛生
    署管制藥品管理局92年 3月10日管檢字第0920001495號、97
    年12月31日管檢字第0970013096號函文可資參照，又海洛因
    施用入人體後，水解還原成嗎啡，再循嗎啡之代謝方式排出
    體外，已據行政院衛生署藥物食品檢驗局(73)藥檢壹字第30
    221 號函文說明綦詳，至尿液中是否含有海洛因、甲基安非
    他命或安非他命等反應，經以氣相層析質譜儀（GC／MS）分
    析方法進行確認檢驗，尿液檢體中濫用藥物或其代謝物之濃
    度高於或等於下列濃度時，即可認定鴉片類或安非他命類之
    藥物存在：(一) 嗎啡：300ng/mL；(二)安非他命：500ng/m
    L；(三) 甲基安非他命：500ng/mL，且就尿液檢體中甲基安
    非他命之濃度高於500ng/mL時，其代謝物安非他命之濃度亦
    應同時等於或高於100ng/mL，方可判定為甲基安非他命陽性
    反應，此觀濫用藥物尿液檢驗作業準則第18條及前開檢驗報
    告說明至詳，復依法務部法醫研究所93年10月13日法醫毒字
    第0930003574號函文所載，海洛因經人體代謝後，在尿液中
    不會代謝產生可待因，但非法濫用之海洛因毒品在製造過程
    中常含有少量雜質乙醯可待因，乙醯可待因經人體代謝後，
    在尿液中會產生可待因，且實務上國內查獲之海洛因毒品內
    常摻有各種不同之物質，如稀釋物澱粉、興奮劑、解熱鎮痛
    劑、抗組織胺藥、支氣管擴張劑等，甚至有摻入大量可待因
    之案例，因此非法施用海洛因毒品者，在尿液中可檢出較大
    量之嗎啡成分及較少量之可待因成分。從而，本案前揭檢驗
    報告之確認檢驗係以氣相層析質譜儀分析方法進行檢驗，為
    目前公認較為精細之檢驗方式，一般尚不致產生海洛因、安
    非他命或甲基安非他命之偽陽性反應，且就檢驗之檢體而言
    ，係以分析物是否存在為準，分析結果等於或高於最低可檢
    濃度時，即稱之為陽性，是被告上開尿液檢體之確認檢驗結
    果，檢出濃度各為嗎啡：15,629ng/mL，可待因：2,538ng/m
    L，甲基安非他命：99,410ng/mL，安非他命：10,979 ng/mL
    ，均高於該確認結果報告之最低可檢濃度，且嗎啡濃度遠高
    於可待因之濃度，揆諸前揭說明，足認被告上開尿液中之嗎
    啡及甲基安非他命確呈陽性反應，要無疑義。此外，復有扣
    案含有海洛因之香菸 1支、臺北縣政府警察局新莊分局搜索
    、扣押筆錄及扣押物品目錄表、自願受搜索同意書等件存卷
    可資參佐。綜上，足認被告自白與事實相符，本案事證明確
    ，其於上開時、地，有施用海洛因及甲基安非他命之犯行，
    洵堪認定。另按92年7月9日修正公布，並自93年1月9日施行
    之毒品危害防制條例，其中第20條、第23條將施用毒品之刑
    事處遇程序，區分為「初犯」及「5年內再犯」、「5年後再
    犯」；亦即，犯同條例第10條之罪者，檢察官應聲請法院裁
    定，令被告入勒戒處所觀察、勒戒，其期間不得逾 2月，同
    條例第20條第1項定有明文。又依同條例第20條第2項規定為
    觀察、勒戒或強制戒治執行完畢釋放後，5 年後再犯第10條
    之罪者，適用本條前 2項之規定；觀察、勒戒或強制戒治執
    行完畢釋放後，5 年內再犯第10條之罪者，檢察官應依法追
    訴，同條例第20條第3項、第23條第2項則分別定有明文。查
    被告前曾因施用第二級毒品案件，經本院以97年度毒聲字第
    1228號裁定送觀察、勒戒，並於97年 8月27日入所執行後，
    因有繼續施用毒品之傾向，再經本院以97年度毒聲字第2124
    號裁定令入戒治處所施以強制戒治，嗣於98年7月6日停止戒
    治處分而執畢釋放出所，並經臺灣板橋地方法院檢察署檢察
    官於98年7月16日以98年度戒毒偵字第532號案件為不起訴處
    分確定等情，有臺灣高等法院被告前案紀錄表等件在卷可據
    ，是被告於前開強制戒治執行完畢釋放後，5 年內再犯本案
    施用毒品之罪，揆諸上揭規定與說明，自應依法逕予追訴處
    罰。
三、按海洛因、甲基安非他命分屬毒品危害防制條例第2條第2項
    第1款、第2款所明定之第一級毒品及第二級毒品，皆不得非
    法持有、施用之。核被告蔡清華施用海洛因之行為，係犯毒
    品危害防制條例第10條第 1項之施用第一級毒品罪，又其施
    用甲基安非他命之行為，則係犯同條例第10條第 2項之施用
    第二級毒品罪。被告持有海洛因及甲基安非他命，嗣進而施
    用之，其持有之低度行為應各為施用之高度行為所吸收，均
    不另論罪。再海洛因、甲基安非他命大多分開使用，惟此兩
    種毒品同時施用不會引起排斥，甚至在欣快感方面有被加強
    之可能，此據行政院國軍退除役官兵輔導委員會臺北榮民總
    醫院93年 5月11日北總內字第0930023372號函說明甚詳。是
    以，被告所稱其將海洛因與甲基安非他命一同摻入香菸內，
    再以火點燃該香菸，藉此吸食所生煙氣之方式，同時施用海
    洛因及甲基安非他命等語，尚非無稽，復查無積極證據堪認
    被告確係先後分別施用之，是被告以一施用行為觸犯上開二
    罪名，為異種想像競合犯，應從一重之施用第一級毒品罪處
    斷。另被告前有如犯罪事實一所載之論罪科刑及執行之情形
    ，此有臺灣高等法院被告前案紀錄表等件在卷可考，其受有
    期徒刑之執行完畢後，5 年以內故意再犯本案法定刑為有期
    徒刑之罪，為累犯，應依法加重其刑。爰審酌被告已值中年
    ，不思尋求身心正當發展，前曾受有如犯罪事實一所載機關
    矯治及徒刑處遇之前案情形業如上述，素行堪認非良，復因
    犯施用第一級毒品之罪，經本院以99年度訴字第2298號判處
    有期徒刑9月，並於99年9月27日確定，又因犯施用第一級毒
    品之罪，經本院於同年月29日以99年度訴字第2299號判處有
    期徒刑 7月確定，現在監執行中等情，有上開刑事判決及臺
    灣高等法院被告前案紀錄表附卷可參，猶不知悔改，未見其
    澈底根絕毒害之決心，再犯本案施用毒品之罪，顯見其自制
    力之薄弱，且未衷心悛悔，漠視法令之禁制，又施用毒品，
    非但足以導致個人之精神障礙與性格異常，甚至造成生命危
    險，而戕害一己之身心健康，並對社會治安與他人安全潛藏
    相當之危害，惟念及其於本案施用毒品之犯行僅戕害己身，
    於他人之法益尚未生實際侵害，且犯後尚知坦認犯行，態度
    非劣，兼衡酌其犯罪之動機、目的、手段、情節、行為時未
    受特別刺激、平日生活狀況、智識程度等一切情狀，量處如
    主文所示之刑。
四、末按查獲之第一級毒品，不問屬於犯人與否，沒收銷燬之，
    毒品危害防制條例第18條第 1項前段定有明文，故被告經法
    院為有罪之科刑判決時，查獲之毒品，與被告本案所犯並經
    法院諭知有罪者若全然無關，固不得於該有罪判決之主刑下
    宣告沒收；至若查獲之毒品，與被告被訴之本案非全然無關
    ，法院自應於主刑下宣告沒收（最高法院94年度臺上字第12
    27號判決意旨參照）。查上開扣案含有海洛因之香菸 1支，
    乃屬查獲之第一級毒品已如上述，且與被告於本案被訴施用
    第一級毒品犯行相關，依毒品危害防制條例第18條第 1項前
    段規定，自應宣告沒收銷燬之。至扣案之吸食器 1組，被告
    既已於偵查及本院審訊中陳明拋棄之，且該吸食器亦非供被
    告於本案施用毒品之用，而此物品本質上尚可供其他用途使
    用，客觀上顯難認係專供施用毒品之器具，亦非屬違禁物，
    自無從宣告沒收，公訴人聲請宣告沒收，容有誤會。
據上論斷，應依刑事訴訟法第 273條之1第1項、第299條第1項前
段，毒品危害防制條例第10條第1項、第2項、第18條第 1項前段
，刑法第11條、第55條、第47條第1項，判決如主文。
本案經檢察官陳世錚到庭執行職務
中    華    民    國   100    年    3     月    3     日
                  刑事第十七庭  法  官  劉正偉
上列正本證明與原本無異。
如不服本判決，應於判決送達後10日內敘明上訴理由，向本院提
出上訴狀 (應附繕本) ，上訴於臺灣高等法院。其未敘述上訴理
由者，應於上訴期間屆滿後20日內向本院補提理由書「切勿逕送
上級法院」。
                                書記官  楊雅芳
中    華    民    國   100    年    3     月    4     日
附錄論罪法條全文：
毒品危害防制條例第10條：
施用第一級毒品者，處6月以上5年以下有期徒刑。
施用第二級毒品者，處3年以下有期徒刑。